【裁判字號】    92,上易,1402
【裁判日期】    921111
【裁判案由】    詐欺
【裁判全文】
臺灣高等法院高雄分院刑事判決                  九十二年度上易字第一四二號
    上訴人
    即被告    甲○○
    選任辯護人林榮和律師
右上訴人因詐欺案件，不服臺灣屏東地方法院九十二年度易字第三九○號中華民國九
十二年九月四日第一審判決（起訴案號：臺灣屏東地方法院檢察署九十二年度偵字第
一一九九號），提起上訴，本院判決如左：
      主  文
原判決撤銷。
甲○○意圖為自己不法之所有，以詐術使人將本人之物交付，處有期徒刑拾月。
      事  實
一、甲○○於民國（以下同）八十八年間某不詳時日，明知乙○○、麥瑞金夫婦之兒
    子黃裕智因案官司纏身，竟意圖為自己不法之所有，向乙○○夫婦佯稱其有位叔
    叔在最高法院當庭長，可以幫忙擺平官司，乙○○夫婦因護子心切，信其所言，
    而於同年六月二十九日由乙○○向國泰人壽保險股份有限公司（下稱國泰人壽公
    司）以房屋辦理抵押貸款，貸得新臺幣（下同）五十萬元，當日隨即與麥瑞金一
    同前往甲○○位於屏東縣屏東市○○里○○路廿一號住處，將該五十萬元親自交
    付予甲○○，詎甲○○將款項取走後即無下文，乙○○、麥瑞金二人始知受騙。
二、案經臺灣屏東地方法院檢察署檢察官簽分案偵查起訴。
      理  由
一、訊之上訴人甲○○固坦承認識黃裕智，惟矢口否認詐欺，並辯稱：是向乙○○借
    錢，因我一時無法返還，乙○○為促使我還錢，才把我叔叔扯進來，說我藉口有
    叔叔在法院可以擺平官司行騙，其實是純借錢云云。惟查：
（一）右揭藉口可以擺平官司行騙之事實，業經被害人乙○○、麥瑞金二人於偵查中
      及原審訊問時指述綦詳，且參之證人亦即上訴人甲○○之妹張淑娟於原審庭訊
      問時證稱：「我碰到那次當時我在洗車，告訴人夫妻二人在樓下走廊等我哥哥
      ，沒有上樓」等語（見原審卷第四十一頁），又佐以上訴人甲○○之叔叔張姓
      法官（張耀心之弟）職業為司法官，有屏東縣屏東市戶政事務所九十二年七月
      十四日屏市戶字第０九二０００二二二二號所檢送之戶籍謄本在卷可按（見
      原審第六十六頁），足徵告訴人夫妻確實與上訴人甲○○相識且曾找過上訴人
      甲○○要擺平其子官司之事。
（二）參以原審當庭勘驗張淑娟與乙○○通話錄音帶，其部分通話內容為「森（乙○
      ○）：我是想說那時候有跟我拿五十萬元，這錢是跟人家借，如有錢的話至少
      先拿一部分給我」「娟（張淑娟）：我爸有跟我講過，雖然錢不是我爸跟你拿
      但他對你很不好意思，可能我爸如果有跟人家合作事業，有收入，他會全部還
      你，那這筆錢他沒忘記，你不要擔心」「娟：說坦白的，你如果要從他們夫妻
      身上拿，要找很久」等語（見本院卷第三十頁、第三十一頁），足見上訴人甲
      ○○確實有向乙○○夫妻拿取五十萬元之情，應堪認定。
（三）又告訴人夫婦之子黃裕智有涉案在法院審理，此有黃裕智之臺灣高等法院被告
      全國前案紀錄表各一件在卷可稽，又該五十萬元是向國泰公司借款而來，並有
      國泰人壽公司擔保放款利息及本金攤還通知單、擔保放款利息收據可憑。又衡
      諸常情，若非上訴人甲○○向被害人稱其親戚在法院上班，乙○○夫婦又豈會
      知他人家族之事，上訴人甲○○確實有以其叔叔在法院上班可以幫忙擺平官司
      為詐欺手段，使乙○○等人陷於錯誤而交付財物情事，上訴人甲○○辯稱是純
      借錢，告訴人夫婦嗣後於本院審理時改稱是借錢給甲○○等語，應是嗣後卸責
      及迴護之詞，均不足採信，上訴人甲○○犯行已堪認定。
二、核上訴人甲○○所為，係犯刑法第三百三十九條第一項之詐欺取財罪。
三、原審予以論科，固非無見，惟查本件上訴人甲○○嗣後已與告訴人和解賠償，先
    還一部分錢，餘款分期給付，此有和解書可稽，原審未及審酌此和解事實，尚有
    未洽，上訴人甲○○上訴否認詐欺，雖無理由，惟原判決既有可議，自應予撤銷
    改判。審酌上訴人甲○○爰並無前科，素行尚佳，藉詞可以錢擺平官司，妨害司
    法信譽，造成社會不良影響，所詐錢財尚非甚多，其嗣後已與告訴人和解賠償，
    先還一部分錢，餘款分期給付，告訴人亦當庭表示宥恕等一切情狀，爰量處有期
    徒刑十月。又本件是有關司法信譽詐欺案件，雖已和解，仍不宜宣告緩刑，附此
    敘明。
據上論結，應依刑事訴訟法第三百六十九條第一項前段、第三百六十四條、第二百九
十九條第一項前段，刑法第三百三十九條第一項，罰金罰鍰提高標準條例第一條前段
，判決如主文。
本案經檢察官張其主到庭執行職務。
中      華      民      國    九十二    年     十一     月     十一     日
                              臺灣高等法院高雄分院刑事第九庭
                                  審判長法官  張明松
                                        法官  任森銓
                                        法官  張盛喜
右正本證明與原本無異。
不得上訴。
                                  法院書記官  楊茱宜
中      華      民      國    九十二    年     十一     月     十一     日
附錄論罪法條
刑法第三百三十九條
 (普通詐欺罪)
意圖為自己或第三人不法之所有，以詐術使人將本人或第三人之物交付者，處五年以
下有期徒刑、拘役或科或併科一千元以下罰金。
以前項方法得財產上不法之利益或使第三人得之者，亦同。
前二項之未遂犯罰之。


司法院資訊處製作；財團法人民間司法改革基金會備份。
